【裁判字號】    99,交聲,97
【裁判日期】    990526
【裁判案由】    違反道路交通管理處罰條例聲明異議
【裁判全文】
臺灣花蓮地方法院交通事件裁定          99年度交聲字第97號
原處分機關  交通部公路總局臺北區監理所花蓮監理站
異  議  人
即受處分人  甲○○
上列異議人即受處分人因違反道路交通管理處罰條例案件，對於
交通部公路總局臺北區監理所花蓮監理站 99年3月12日所為之裁
決處分（處分案號：花監違字第裁44-P00000000號）聲明異議，
本院裁定如下：
    主  文
原處分撤銷。
甲○○汽車駕駛人，駕駛汽車經測試檢定酒精濃度超過規定標準
，吊扣其重型機車駕駛執照拾貳個月及應施以道路交通安全講習
。
    理  由
一、原處分意旨略以：異議人即受處分人甲○○於民國97年1月2
    7日上午6時許，飲酒後騎乘車牌號碼N3 F-188號重型機車，
    由花蓮縣花蓮市○○路往同縣新城鄉○里○街其住處之方向
    行駛，行經花蓮縣花蓮市○○○街與國民九街口時，因不慎
    自行摔倒，並經送醫後測得其血液中酒精濃度為253.6MG/DL
    （換算吐氣酒精濃度值為 1.26MG /L），為警舉發。原處分
    機關爰依道路交通管理處罰條例第35條第1項第1款之規定，
    裁處異議人罰鍰新臺幣（下同）45,000元、吊扣駕駛執照12
    個月並應參加道路交通安全講習。
二、異議意旨略以：異議人確有上開酒後騎乘重型機車之行為，
    惟異議人同一酒後駕車違規行為，業經臺灣花蓮地方法院檢
    察署檢察官以97年度偵字第928號緩起訴處分1年，並命異議
    人應自收受檢察官執行緩起訴處分命令通知書之日起 8個月
    內向指定之公益團體、地方自治團體或社區提供80小時之義
    務勞務，今已完成，原處分機關再為裁罰，顯有違「一事不
    兩罰」原則，請求撤銷原處分等語。
三、按汽車駕駛人飲用酒類後其吐氣所含酒精濃度超過每公升0.
    25毫克者，不得駕車；汽車駕駛人，駕駛汽車經測試檢定有
    酒精濃度超過規定標準者，處15,000元以上60,000元以下罰
    鍰，並當場移置保管其車輛及吊扣其駕駛執照 1年，道路交
    通安全規則第114條第2款及道路交通管理處罰條例第35條第
    1項第1款分別定有明文；次按，一行為同時觸犯刑事法律及
    違反行政法上義務規定者，依刑事法律處罰之，但其行為應
    處以其他種類行政罰或得沒入之物而未經法院宣告沒收者，
    亦得裁處之；前項行為如經不起訴處分或為無罪、免訴、不
    受理、不付審理之裁判確定者，得依違反行政法上之義務規
    定裁處之；違反行政法上義務而受罰鍰、沒入或其他種類行
    政罰之處罰時，適用本法，但其他法律有特別規定者，從其
    規定，行政罰法第26條、第 1條分別定有明文。而上開道路
    交通管理處罰條例第35條第1項第1款規定，係對行為人違反
    行政法上義務規定之裁處，且該條例關於一行為同時觸犯刑
    事法律及違反行政法上義務規定者，並無特別規定，故若汽
    車駕駛人酒後駕車之行為，經測試檢定酒精濃度超過規定標
    準，而同時涉有刑法第185條之3公共危險罪嫌時，道路交通
    管理處罰機關除有行政罰法第26條第 1項但書得處以其他種
    類行政罰者之情形，方得裁處其他種類行政罰；又行政罰法
    第26條所訂一事不二罰原則，且依該條規定，於應受行政罰
    之行為如經不起訴處分或為無罪、免訴、不受理、不付審理
    之裁判確定者，始得依違反行政法上義務規定裁處之，是該
    條規定並未包括「緩起訴」處分在內。雖「緩起訴」處分之
    最終使被告免於刑事訴追之效果與「不起訴」處分之效果相
    同，惟緩起訴處分另需於一定期間內遵守或履行刑事訴訟法
    第253條之2各款所規定之事項，自非得與「不起訴」處分等
    同視之；再依刑事訴訟法第253條之2第 2項規定，檢察官為
    緩起訴處分命被告為金錢給付、勞務給付及處遇措施的部分
    因涉及被告之人身自由及財產拘束，且生未經裁判即終局處
    理案件之實質效果，自應考慮被告之意願。是以，無論檢察
    官課以被告上開何種負擔，雖此等負擔並非「刑罰」，但性
    質上應屬實質制裁，已對被告權利產生影響。故檢察官對被
    告所為之緩起訴處分，實已產生實質刑罰之效果；況本於對
    被告不利益之規定不得任意擴張解釋之原則，行政罰法第26
    條第 2項所謂「不起訴處分確定」之規定自不應任意擴張包
    括「緩起訴處分」。且異議人已受附負擔之緩起訴處分，實
    已產生實質刑罰之效果，若再任意擴張解釋，亦有違行政罰
    法第26條「一事不二罰」之立法目的。
四、經查：
（一）本件異議人於上開時、地酒後騎乘上開重型機車，經抽血
      警測得酒精濃度為253.6MG/DL，換算呼氣酒精濃度為1.26
      MG/L等情，為異議人所自承，並有花蓮縣警察局花警交字
      第P00000000號舉發違反道路交通管理事件通知單1份附卷
      可稽，堪信為真實。
（二）本件異議人同一酒後駕車之行為，因觸犯刑法第185條之3
      之公共危險罪，亦經臺灣花蓮地方法院檢察署檢察官於97
      年3月25日以97年度偵字第928號為緩起訴處分，緩起訴期
      間為1年，命其應於緩起訴處分期間內履行義務勞務 80小
      時，並經確定在案，又異議人已於97年12月17日完成該義
      務勞務，緩起訴處分業於98年 4月16日期滿且未經撤銷等
      情，有臺灣花蓮地方法院檢察署 97年度偵字第928號緩起
      訴處分書、緩起訴處分命令通知書及該署義務勞務工作日
      誌、臺灣高等法院被告前案紀錄表各 1份附卷可稽，本件
      異議人既已受附負擔之緩起訴處分，實已產生實質刑罰之
      效果，揆諸上開說明，原處分機關不得再對異議人裁處罰
      鍰之處分，原處分機關裁處異議人罰鍰45,000元，難謂適
      法。至吊扣駕駛執照12個月及施以道安講習部份，乃裁罰
      性之不利處分，為維護交通安全，促使駕駛人於飲酒後能
      知所警惕，有教導駕駛人了解交通規則並加強其遵循之必
      要，依行政罰法第26條第1項但書之規定，仍得裁處之。
五、綜上所述，本件異議人確有於上開時地因違反酒後騎乘重型
    機車肇事，經測試其血液中酒精濃度超過規定標準之違規行
    為，然異議人同一酒駕行為既經臺灣花蓮地方法院檢察署檢
    察官為緩起訴處分處以義務勞務80小時，異議人並已提供勞
    務完畢，該緩起訴處分期滿未經撤銷，原處分機關未審究及
    此，遽即裁處異議人罰鍰45,000元，容有未洽。異議意旨就
    此所指，非無理由。茲因聲明異議程序，屬司法救濟途徑之
    一，應由法院審查受處分人所涉之違規事實是否成立、原處
    分所適用之法條是否正確及裁罰是否適當等事項，法院就此
    負有司法審查之作用，對原處分失當時，即應自為處分（臺
    灣高等法院暨所屬法院98年度法律座談會刑事類提案第20、
    23號參照）。是本件異議人雖未就原處分關於吊扣駕駛執照
    或接受道路交通安全講習部分聲明異議，然本案既係同一之
    交通違規行為，罰鍰處分、吊扣駕駛執照及應接受道路交通
    安全講習均無從區分，異議人縱對於前開吊扣駕駛執照及道
    安講習部分未為不服，仍應認均為異議聲明之效力所及，本
    院自得併為審酌。從而，應由本院將原處分撤銷，並自為裁
    罰如主文第2項所示，以期適法。
據上論斷，應依道路交通案件處理辦法第20條前段，裁定如主文
。
中    華    民    國    99    年    5     月    26    日
                  交通法庭      法  官  湯國杰
上列正本證明與原本無異。
如對本裁定不服，應於送達後 5日內，向本院提出抗告狀（應抄
附繕本）。
中    華    民    國    99    年    5     月    28    日
                                書記官

司法院資訊處製作；財團法人民間司法改革基金會備份。
